臺灣高等法院民事判決　　　　　　　　　 96年度上字第434號
上　訴　人　乙○○
訴訟代理人　黃鴻圖律師
　　　　　　林玠民律師
被 上訴 人　甲○○
訴訟代理人　劉永培律師
上列當事人間房地所有權移轉登記事件，上訴人對於中華民國96
年4月23日臺灣台北地方法院96年度訴字第710號第一審判決提起
上訴，本院於96年8月14日言詞辯論終結，判決如下：
    主  文
上訴駁回。
第二審訴訟費用由上訴人負擔。
    事實及理由
一、上訴人聲明：（一）原判決廢棄。（二）被上訴人在第一審
    之訴駁回。
    被上訴人聲明：如主文所示。
二、被上訴人起訴主張：兩造原係夫妻，伊前以上訴人名義購買
    坐落台北市○○區○○段61地號土地面積2497平方公尺所有
    權應有部分11625／0000000，及其上同段9171建號門牌號碼
    台北市松山區○○○路○段144巷8號所有權應有部分1／2之
    建物（下稱系爭房地）。嗣兩造於民國（下同）86年1月6日
    協議離婚，並簽立離婚協議書，約定上訴人應將系爭房地無
    條件返還予伊，然上訴人迄未履行。爰依兩造間離婚協議書
    之約定，求為命上訴人將系爭房地所有權移轉登記予伊之判
    決。
    上訴人則以：依兩造間離婚協議書第3條約定，係以被上訴
    人負擔伊所有台中市○○路房屋（下稱台中房屋）貸款至產
    權變動時止為先決條件，伊才有移轉系爭房地所有權予被上
    訴人之義務。然被上訴人僅繳納台中房屋貸款本息至88年3
    月止，未繼續繳款，致台中房屋遭抵押債權人查封拍賣完畢
    。故伊無移轉系爭房地所有權予被上訴人之義務云云，資為
    抗辯。
三、兩造不爭執之事實：
    兩造原係夫妻，於86年1月6日協議離婚，立有離婚協議書，
    並已辦畢離婚登記。系爭房地現登記為上訴人所有，而上訴
    人原有之台中房屋，因僅繳納房屋貸款本息至88年3月止，
    致遭抵押債權人查封拍賣。
    證據：離婚協議書、戶籍謄本、土地及建物登記謄本（原審
    卷6-8、41-46頁）。
四、被上訴人請求上訴人移轉系爭房地之所有權有無理由，詳述
    如下：
（一）按因契約互負債務者，於他方當事人未為對待給付前，得
      拒絕自己之給付，民法第264條第1項固定有明文；然所謂
      同時履行之抗辯，乃係基於雙務契約而發生，雙方之債務
      雖因同一之雙務契約而發生，然其一方之給付，與他方之
      給付，並非立於互為對待給付之關係者，則不能發生同時
      履行之抗辯（最高法院59年台上第850號判例參照）。
（二）經查兩造間之離婚協議書第3條約定：「雙方離婚出自協
      議，各不負損害及贍養費，惟女方（即上訴人）名下位於
      台中市○○路房屋歸女方，現有貸款之利息由男方（即被
      上訴人）負擔至產權異動、變更為止；以女方名義購置之
      台北市○○○路產權（即系爭房地）應無條件返還男方」
      ，有該離婚協議書可憑（原審卷8、43頁）。依上開約定
      觀之，上訴人應「無條件」將系爭房地所有權移轉登記予
      被上訴人，並無以被上訴人應代為繳納台中房屋貸款利息
      為先決條件；否則若台中房屋之產權至數十年後始發生異
      動變更，上訴人豈非至數十年後才有將系爭房地所有權移
      轉予被上訴人之義務？且兩造既係協議離婚，並約定台中
      房屋與系爭房地之所有權歸屬，自以簽立離婚書後即時履
      行始符合契約本旨，故上訴人抗辯被上訴人應負擔台中房
      屋貸款至產權變動時止，伊才有移轉系爭房地所有權之義
      務云云，為不足取。另台中房屋雖因被上訴人僅繳納貸款
      本息至88年3月止，而上訴人亦未繼續繳納貸款本息致遭
      抵押債權人查封拍賣，然因上訴人所負應將系爭房地所有
      權移轉予被上訴人之義務，並未以被上訴人代為繳納台中
      房屋貸款本息為條件，兩者間並無對待給付之對價關係；
      故上訴人抗辯因被上訴人未繳納台中房屋貸款本息致台中
      房屋遭拍賣，伊就被上訴人請求移轉系爭房地所有權登記
      ，得行使同時履行抗辯云云，亦不足取（兩造間就被上訴
      人應繳納台中房屋貸款之「本息」或「利息」之爭執，亦
      不屬本件所應究明之事項）。末按系爭房地雖經被上訴人
      聲請假處分，然因被上訴人為聲請假處分之債權人，上訴
      人移轉系爭房地所有權之義務並不因之而給付不能，附此
      說明。
五、綜上所述，被上訴人依兩造間離婚協議書之約定，請求上訴
    人將系爭房地之所有權移轉登記予被上訴人，為有理由，應
    予准許。原審所為上訴人敗訴判決，並無不合；上訴論旨指
    摘原判決不當，求予廢棄改判，為無理由，應予駁回。
六、兩造其餘之攻擊或防禦方法，及未經援用之證據，經本院斟
    酌後，認為均不足以影響本判決之結果，無逐一詳予論駁之
    必要，併此敘明。
七、據上論結，本件上訴為無理由，依民事訴訟法第449條第1項
    、第78條，判決如主文。
中　　華　　民　　國　　96　　年　　8 　　月　　28　　日
　　　　　　　　　民事第八庭
                      審判長法　官  劉勝吉
　　　　　　　　　　　      法　官  連正義
　　　　　　　　　　　      法　官  鄭威莉
正本係照原本作成。
如不服本判決，應於收受送達後20日內向本院提出上訴書狀，其
未表明上訴理由者，應於提出上訴後20日內向本院補提理由書狀
（均須按他造當事人之人數附繕本）上訴時應提出委任律師或具
有律師資格之人之委任狀；委任有律師資格者，另應附具律師資
格證書及釋明委任人與受任人有民事訴訟法第466條之1第1項但
書或第2項（詳附註）所定關係之釋明文書影本。
中　　華　　民　　國　　96　　年　　8 　　月　　29　　日
　　　　　　　　　　　　　　書記官  李垂福
附註：
民事訴訟法第466條之1（第1項、第2項）：
對於第二審判決上訴，上訴人應委任律師為訴訟代理人。但上訴
人或其他法定代理人具有律師資格者，不在此限。
上訴人之配偶、三親等內之血親、二親等內之姻親，或上訴人為
法人、中央或地方機關時，其所屬專任人員具有律師資格並經法
院認為適當者，亦得為第三審訴訟代理人。
